臺灣屏東地方法院刑事判決　　　　　　100年度交易字第125號
公　訴　人　臺灣屏東地方法院檢察署檢察官
被　　　告　楊易穎
上列被告因公共危險案件，經檢察官聲請以簡易判決處刑（100
年度偵字第1888號），本院受理後（100 年度交簡字第578 號）
，認為不宜逕以簡易判決處刑，改依通常程序審理，判決如下：
    主  文
楊易穎無罪。
    理  由
一、公訴意旨略以：被告楊易穎於民國100 年1 月7 日凌晨1 時
    許，在屏東縣屏東市○○路326 巷47弄22號住處內，飲用高
    粱酒後，明知其服用酒類後呼氣所含酒精成分已達於不能安
    全駕駛動力交通工具之程度，竟仍酒後駕駛車牌號碼E2-791
    2 號之自小客車上路。嗣於同日上午11時20分許，行經屏東
    縣屏東市○○路時，不慎自行駕車撞及安全島後，又撞及陳
    永盛所駕駛車牌號碼D6-0277 號自小客車而肇事。經警據報
    到場處理，並測得楊易穎呼氣所含酒精濃度達每公升0.25毫
    克，因認被告涉犯刑法第185 條之3 之酒醉駕車罪嫌等語。
二、公訴意旨認被告楊易穎涉犯上開酒醉駕車罪嫌，無非以被告
    之供述、被告之呼氣酒精濃度測定單、刑法第185 條之3 案
    件測試觀察紀錄表、交通事故調查報告表(一)(二)、道路交通事
    故現場圖、現場照片等，為其論據。
三、按被告以外之人於審判外之陳述，經當事人於審判程序同意
    作為證據，法院審酌該言詞陳述或書面陳述作成時之情況，
    認為適當者，亦得為證據，刑事訴訟法第159 條之5 第1 項
    定有明文。又傳聞法則之重要理論依據，在於傳聞證據未經
    當事人之反對詰問予以核實，乃予排斥，惟若當事人已放棄
    對原供述人之反對詰問權，於法院審判時表明同意該等傳聞
    證據可作為證據，基於證據資料愈豐富，愈有助於真實發現
    之理念，並貫徹刑事訴訟法修法加重當事人進行主義之精神
    ，確認當事人對於證據能力有處分權之制度，傳聞證據經當
    事人同意作為證據，法院認為適當者，亦得為證據。查本件
    被告楊易穎對證人陳永盛於警詢中所為陳述，暨卷附其他具
    傳聞證據性質之證據，均表示同意其證據能力（見本院卷第
    21頁反面），且本院審酌該等證據作成時之情況及取得過程
    等節，認為以之為證據使用，應屬適當，是依刑事訴訟法第
    159 條之5 之規定，均有證據能力。
四、按犯罪事實應依證據認定之，無證據不得認定犯罪事實；又
    不能證明被告犯罪者，應諭知無罪之判決，刑事訴訟法第15
    4 條第2 項及第301 條第1 項分別定有明文。復按刑事訴訟
    法上所謂認定犯罪事實之證據，係指足以認定被告確有犯罪
    行為之積極證據而言，如未能發現相當證據或證據不足以證
    明，自不能以推測或擬制之方法，以為裁判基礎（最高法院
    29年上字第3105號、40年台上字第86號判例意旨參照）。再
    刑事訴訟上證明之資料，無論其為直接或間接證據，均須達
    於通常一般之人均不致有所懷疑，而得確信其為真實之程度
    ，始得據為有罪之認定，若關於被告是否犯罪之證明未能達
    此程度，而有合理懷疑之存在，致使無從形成有罪之確信，
    根據「罪證有疑，利於被告」之證據法則，即不得遽為不利
    被告之認定（最高法院76年度台上字第4986號判例意旨參照
    ）。又按事實審法院對於證據之取捨，依法雖有自由判斷之
    權，然積極證據不足證明犯罪事實時，被告之抗辯或反證縱
    屬虛偽，仍不能以此資為積極證據應予採信之理由（最高法
    院30年上字第482 號判例意旨參照）。末按刑法第185 條之
    3 所規定之不能安全駕駛罪，係以「服用毒品、麻醉藥品、
    酒類或其他相類之物，不能安全駕駛動力交通工具而駕駛者
    」為構成要件。依其立法理由之說明，乃「為維護交通安全
    ，增設服用酒類或其他相類之物過量致意識模糊駕駛交通工
    具之處罰規定，以防止交通事故之發生」。故該罪以「不能
    安全駕駛」為構成要件之一，惟行為人是否因服用毒品、麻
    醉藥品、酒類或其他相類之物，而有「不能安全駕駛」情形
    ，應依證據證明之。警察機關於取締酒後駕駛時，通常固以
    呼氣後酒精濃度數值之高低，作為判斷能否安全駕駛之參考
    ，但該酒測數值之高低，僅是證明能否安全駕駛之證據方法
    之一，並非絕對且唯一之證據，更與該罪為抽象危險犯或具
    體危險犯，分屬不同之兩事。易言之，倘酒測數值低於參考
    值（每公升0.55毫克），但依其他證據足以證明不能安全駕
    駛者，仍應成立本罪，反之則否。審理事實之法院，自應綜
    合全部卷證資料，以為判斷之依據，不能單憑酒測數值，作
    為唯一之認定標準（最高法院98年度台非字第15號判決意旨
    參照）。
五、訊據被告固坦承有於前揭時、地飲酒、駕車及肇事，惟堅詞
    否認有何酒醉駕車公共危險犯行，辯稱伊當時並無不能安全
    駕駛之情形等語，經查：
  (一)、被告有於100 年1 月7 日凌晨1 時許在其位於屏東縣屏東
      市○○路326 巷47弄22號住處內飲用高粱酒後，並於同日
      上午11時許駕駛車牌號碼E2-7912 號之自小客車上路，而
      於同日上午11時20分許，行經屏東縣屏東市○○路時肇事
      發生車禍之事實，業據被告於警詢及本院審理中均坦承不
      諱（見警卷第4 至5 頁、本院卷第13頁反面、第24頁反面
      及第25頁反面），且與證人陳永盛於警詢中之證述（見警
      卷第6 至7 頁）情節相符，並有道路交通事故現場圖、交
      通事故調查報告表(一)(二)、被告之呼氣酒精濃度測定單（見
      警卷第8 至11頁）、刑法第185 條之3 案件測試觀察紀錄
      表（見警卷第13頁）、現場照片24張（見警卷第17至29頁
      ）等存卷足參，堪信為真。
  (二)、依現在醫學研究文獻記載，酒精對於人體的影響程度乃依
      血中酒精濃度加以判斷，人體內血液中酒精濃度，經測試
      數值達30mg/dl （即呼氣酒精濃度為每公升0.25毫克）之
      程度時，可能出現輕度協調功能降低之影響，因此若呼氣
      酒精測試值低於每公升0.25毫克者，或可能產生動作變慢
      ，思考力變差等情狀，而呼氣酒精濃度達0.5 毫克，中毒
      症狀為輕到中度，反應較慢、感覺減低、影響駕駛等情，
      有行政院國軍退除役官兵輔導委員會臺北榮民總醫院88年
      8 月5 日北總內字第26868 號函附件可稽，故道路交通安
      全規則第114 條第2 款亦規定，汽車駕駛人飲用酒類或其
      他類似物後其呼氣所含酒精濃度超過每公升0.25毫克者，
      不得駕車，惟此僅係判斷汽車駕駛人是否有道路交通管理
      處罰條例第35條第1 項第1 款所規定「酒精濃度超過規定
      標準」之行政違規情事之準據，與行為人是否符合刑法第
      185 條之2 所規定「不能安全駕駛交通工具」之犯罪構成
      要件，非屬同一層次之問題。再按刑法第185 條之3 之罪
      係屬抽象危險犯，其立法目的在嚇阻酒後駕車而危害公眾
      安全及防止交通事故之發生，條文中所稱「不能安全駕駛
      動力交通工具」係屬不確定之法律概念，除衡之行為人駕
      車時飲用酒類之程度及血液中酒精含量之多寡外，並應參
      以行為人當時之精神狀態、駕馭車輛之情形及對於交通號
      誌或指揮之遵守能力等情形，以資相佐，斷非徒以飲酒數
      量作為取決是否成罪之唯一標準，否則，個人酒量殊異，
      偶因特殊情狀致未達平日精神狀態者亦所在多有，欲以劃
      一標準遽為能否安全駕車或酒醉之論斷，誠屬難能。且參
      考德國、美國之認定標準，駕駛人於呼氣中酒精濃度達每
      公升0.55亳克或血液中酒精濃度達百分之0.11以上者，肇
      事率為一般正常人之10倍，應認為已達不能安全駕駛之標
      準，至於在此標準以下之行為，如輔以其他客觀事實得作
      為不能安全駕駛之判斷時，亦屬之，法務部88年5 月18日
      法（88）檢字第001669號函亦採此旨。是以，駕駛人之酒
      精濃度低於上揭數值者，則應輔以其他客觀事實，以作為
      判定其是否符合「不能安全駕駛」要件之依據。至於有無
      其他客觀事實可供判定為「不能安全駕駛」，則應依積極
      證據以資認定。而本件被告於肇事後經警測得呼氣酒精濃
      度為0.25毫克，有前引之被告呼氣酒精濃度測定單在卷可
      憑，其呼氣酒精濃度並未超過道路交通安全規則第114 條
      第2 款之規定標準；檢察官雖又以被告於本院審理中陳述
      ：伊自100 年1 月7 日上午11時許開始駕車上路等語（見
      本院卷第24頁反面）為由，推算被告開始駕車時（即100
      年1 月7 日上午11時許）呼氣酒精濃度應為每公升0.325
      毫克，然亦未達前揭每公升0.55毫克以上不能安全駕駛動
      力交通工具之標準，故被告是否確有「不能安全駕駛」之
      情形，即非無疑。
  (三)、卷附被告之刑法第185 條之3 案件測試觀察紀錄表上雖有
      「駕駛過程因【酒後駕車】原因，顯然無法正常駕駛」之
      記載，但並未具體記載為何認為被告顯無法正常駕駛，誠
      有導果為因之嫌，此外並未記載有何具體之駕駛行為異常
      或查獲、測試或訊問過程，有何酒醉跡象等情事，而認顯
      然無法正常駕駛，故以此測試觀察紀錄表實難據以認定被
      告確有無法安全駕駛之情形，且證人即屏東縣政府警察局
      交通警察隊警員李錦隆於本院審理時亦證稱：伊為被告作
      酒測時有觀察被告之情況，伊雖聞到被告身上有淡淡的酒
      味，但被告當時精神狀況良好，說話、意識都很清楚，對
      被告作單腳站立與直線行走測試，被告也都有通過等語（
      見本院卷第22頁反面），是被告既於車禍發生後處理之過
      程中，意識、精神均良好，亦通過生理測試，實難僅憑被
      告身上雖有帶有酒味之情狀而遽然認定被告已達到「不能
      安全駕駛」之程度。
  (四)、被告雖稱係因路況不熟致肇事，惟被告既於審理中自承：
      伊是屏東人，小時候住九如，肇事地點是九如往屏東市○
      ○○路等語（見本院卷第24頁反面至第25頁正面），是被
      告對該地段路線理應知之甚詳，當無不熟悉之理。然通常
      之人縱未飲用酒類，亦有發生車禍事故之可能，而飲用酒
      類後縱使駕駛動力交通工具，亦未必即會發生車禍事故，
      是被告抗辯之肇事理由雖無可採信，但亦難僅以被告有發
      生交通事故之情況此節，即遽認被告當時之精神狀況及對
      於四周景物之注意力，暨對於緊急情狀之處理、對於外界
      事務之知覺、理會及判斷作用，有因受飲酒之影響，而達
      於不能安全駕駛動力交通工具之程度。又被告肇事當時雖
      天氣晴，日間自然光線，柏油道路乾燥無缺陷，復無障礙
      物且視距良好等情，有前引之交通事故調查報告表(一)附卷
      可查，加以被告熟悉路況，竟仍發生車禍，然此亦可能係
      因被告疏於注意車前狀況，且未隨時採取必要之安全措施
      所致，是仍難據之驟認車禍之發生與被告飲酒後是否不能
      安全駕駛有何關連。
  (五)、綜上所述，檢察官所提出之各項直接、間接證據及所闡明
      之證明方法，均尚未達到使通常一般人均不致有所懷疑，
      而得確信其為真實之程度，無從說服本院形成被告有罪之
      心證，是依罪證有疑、利於被告之證據法則，即不得遽為
      不利於被告之認定。此外，本院復查無其他積極證據足資
      證明被告有何公訴意旨所指之公共危險犯行，揆諸前開規
      定及判例意旨所示，既不能證明被告犯罪，自應為被告無
      罪之諭知。
據上論斷，應依刑事訴訟法第452 條、第301 條第1 項，判決如
主文。
本案經檢察官鍾佩真到庭執行職務。
中    華    民    國   100    年    7     月    8     日
                  交通法庭      審判長法  官  徐美麗
                                      法  官  許瑜容
                                      法  官  薛侑倫
以上正本證明與原本無異。
如不服本判決應於收受判決後10日內向本院提出上訴書狀，並應
敘述具體理由；其未敘述上訴理由者，應於上訴期間屆滿後20日
內向本院補提理由書（均須按他造當事人之人數附繕本）「切勿
逕送上級法院」。
中    華    民    國   100    年    7     月    8     日
                                      書記官  邱郁芸